臺灣屏東地方法院民事判決
　　　　　　　　　　　　　　　　　　　109年度訴字第720號
原　　　告　王正義　


被　　　告　王啓昌　



　　　　　　徐式龍　

　　　　　　王經韓　
上列當事人間請求分割共有物事件，本院於民國110年11月9日言
詞辯論終結，判決如下：
    主      文
坐落屏東縣○○鎮○○段000地號面積82.11平方公尺、同段1013
地號面積70.71平方公尺、同段1014地號面積25.03平方公尺及同
段1028地號面積42.84平方公尺土地，依下列方法合併分割：㈠
如附圖所示編號A部分面積150.07平方公尺分歸原告及被告王啓
昌、王經韓，按原告應有部分17分之11、被告王啓昌應有部分17
分之5、被告王經韓應有部分17分之1維持共有。㈡如附圖所示編
號B部分面積70.62平方公尺分歸被告徐式龍取得。
訴訟費用由兩造按如附表二所示比例負擔。
    事實及理由
一、本件被告王啓昌、徐式龍、王經韓均未於最後言詞辯論期日
    到場，核無民事訴訟法第386 條各款所列情形，爰依原告之
    聲請，由其一造辯論而為判決，先予敘明。
二、原告主張：坐落屏東縣○○鎮○○段000 地號面積82.11 平
    方公尺、同段1013地號面積70.71 平方公尺、同段1014地號
    面積25.03 平方公尺及同段1028地號面積42.84 平方公尺4
    筆土地（重測前依序為同鎮東港段481 之7 、480 、480 之
    2 、480 之1 地號，以下稱系爭4 筆土地），均互相毗鄰，
    且為兩造所共有，應有部分各如附表一所示。系爭4 筆土地
    依其使用目的無不能分割之情形，共有人間亦未以契約訂有
    不分割之期限，惟其分割方法不能協議決定，爰依民法第82
    3 條第1 項、第824 條第5 項規定，請求裁判合併分割系爭
    4 筆土地。關於系爭4 筆土地合併分割方法，請求按附圖所
    示編號A 部分面積150.07平方公尺分歸原告與被告王啟昌、
    王經韓按應有部分各17分之11、17分之5 、17分之1 維持共
    有，將編號B 部分面積70.62 平方公尺分歸被告徐式龍所有
    ，並聲明：兩造共有系爭4 筆土地，准予合併分割。
三、被告王啓昌、徐式龍、王經韓均未於言詞辯論期日到場，亦
    未提出書狀作何聲明或陳述。
四、按各共有人，除法令另有規定外，得隨時請求分割共有物。
    但因物之使用目的不能分割或訂有不分割之期限者，不在此
    限；分割之方法不能協議決定，或於協議決定後因消滅時效
    完成經共有人拒絕履行者，法院得因任何共有人之請求，命
    為下列分配：一、以原物分配於各共有人。但各共有人均受
    原物之分配顯有困難者，得將原物分配於部分共有人。二、
    原物分配顯有困難時，得變賣共有物，以價金分配於各共有
    人；或以原物之一部分分配於各共有人，他部分變賣，以價
    金分配於各共有人；以原物為分配時，因共有人之利益或其
    他必要情形，得就共有物之一部分仍維持共有；共有人部分
    相同之相鄰數不動產，各該不動產均具應有部分之共有人，
    經各不動產應有部分過半數共有人之同意，得適用前項規定
    ，請求合併分割。民法第823 條第1 項、第824 條第2 項、
    第4 項、第6 項前段分別定有明文。查系爭4 筆土地相毗鄰
    ，共有人部分相同，兩造即各共有人之應有部分如附表一所
    示等情，有土地登記謄本及地籍圖謄本在卷足憑( 見本院卷
    第25至41頁、第109 至147 頁) ，共有人全體即兩造復均同
    意合併分割，而系爭4 筆土地依其使用目的均無不能分割之
    情形，共有人間亦未以契約訂有不分割之期限，則依前揭規
    定及說明，原告請求裁判合併分割系爭4 筆土地，於法即無
    不合，應予准許。
五、本件之爭點為：系爭4 筆土地如何合併分割，較為公平適當
    ？茲論述如下：
  ㈠按法院裁判分割共有物，定其分配，應斟酌各共有人之利害
    關係、使用情形，及共有物之性質、價格、利用價值及經濟
    效用決之。經查，系爭4 筆土地均屬屏東縣東港鎮都市計畫
    住宅區用地，除系爭989 地號土地西北側臨寬約15米之屏東
    縣東港鎮延平路外，其餘部分均未臨路，且除系爭989 地號
    土地上有原告設置之活動式加水站外，其餘部分均為空地，
    其上鋪設柏油地面，原告稱兩造前此均同意系爭4 筆土地供
    他人作為餐廳停車場使用等情，有屏東縣東港鎮都市計畫土
    地使用分區證明書、現場照片附卷足參( 見本院卷第45頁、
    第153 頁、第157 頁、第205 至207 頁) ，復經本院會同屏
    東縣東港地政事務所測量員到場勘測屬實，製有勘驗測量筆
    錄及複丈成果圖足憑（見本院卷第199 至第201 頁、第339
    至353 頁），堪認屬實。
  ㈡關於系爭4 筆土地合併分割之方法，依據被告王啓昌、王經
    韓、徐式龍簽署而由原告提出之同意書( 見本院卷191 至19
    5 頁) ，被告王啓昌、王經韓同意系爭4 筆土地合併分割後
    ，由被告王啓昌、王經韓與原告共同分配乙筆土地面積合計
    155.38平方公尺，而按其等應有部分比例維持共有；被告徐
    式龍同意將系爭4 筆土地合併分割後為2 筆，由其按應有部
    分比例，單獨受分配其中一筆土地面積合計73.12 平方公尺
    。查系爭4 筆土地重測前分別為屏東縣○○鎮○○段000 0
    0 0000 0000 00 0000 00 地號土地，其重測前面積合
    計為228.5 平方公尺，重測後則為220.69平方公尺，有土地
    登記謄本在卷可參，依重測後之系爭4 筆土地合併後應有部
    折算之面積，原告及被告王啓昌、王經韓部分共計150.06平
    方公尺( 詳如附表一所示，計算式：97.1+44.14+8.82=150.
    06) ，被告徐式龍部分則為70.63 平方公尺( 詳如附表一所
    示) ，核與原告主張如附圖所示方案面積相當，且如附圖所
    示編號A 、B 均臨西北側道路，對外交通均無不便，另經本
    院將如附圖所示方案送請被告王啓昌、王經韓、徐式龍表示
    意見，均未據表示異議，因認按如附圖所示方案合併分割系
    爭4 筆土地，應屬公平適當，爰據此合併分割系爭4 筆土地
    如主文第1 項所示。又本件分割結果，各共有人受分配之面
    積幾無增減，分割後各筆土地臨路之情形亦無太大差異，原
    告復陳稱：本件無須互相以金錢補償等語（見本院卷第381
    頁），爰不另為補償之諭知，併此敘明。
六、據上論結，本件原告之訴為有理由，依民事訴訟法第385 條
    第1 項前段、第78條、第80條之1 、第85條第1 項但書、第
    2 項，判決如主文
中    華    民    國  110     年    11    月   30     日
                  民事第二庭    法  官  薛全晉
正本係照原本作成。
如對判決上訴，須於判決送達後20日內向本院提出上訴狀，其未
表明上訴理由者，應於提出上訴後20日內向本院補提理由書狀（
均須按他造當事人之人數附繕本）。
如委任律師提起上訴者，應一併繳納上訴審裁判費。
中    華    民    國   110    年    11    月    30    日
                                書記官  王鏡瑜
　
附表一：
┌──┬───┬──────────┬──────────┬──────────┬──────────┬───┬───┬───┐
│編號│共有人│989地號（82.11㎡）  │1013地號（70.71㎡） │1014地號（25.03㎡） │1028地號（42.84㎡） │合併後│受分配│增減面│
│    │      │                    │                    │                    │                    │折算之│面積（│積（㎡│
│    │      │                    │                    │                    │                    │面積（│㎡）  │）    │
│    │      │                    │                    │                    │                    │㎡）  │      │      │
│    │      ├────┬─────┼────┬─────┼────┬─────┼────┬─────┼───┼───┼───┤
│    │      │應有部分│換算面積( │應有部分│換算面積( │應有部分│換算面積( │應有部分│換算面積( │      │      │      │
│    │      │        │㎡)       │        │㎡)       │        │㎡)       │        │㎡)       │      │      │      │
├──┼───┼────┼─────┼────┼─────┼────┼─────┼────┼─────┼───┼───┼───┤
│ 1  │王正義│11/25   │36.13     │11/25   │31.11     │11/25   │11.01     │11/25   │18.85     │97.1  │150.07│+0.1  │
├──┼───┼────┼─────┼────┼─────┼────┼─────┼────┼─────┼───┤      │      │
│ 2  │王啟昌│1/5     │16.42     │1/5     │14.14     │1/5     │5.01      │1/5     │8.57      │44.14 │      │      │
├──┼───┼────┼─────┼────┼─────┼────┼─────┼────┼─────┼───┤      │      │
│ 3  │王經韓│1/25    │3.28      │1/25    │2.83      │1/25    │1         │1/25    │1.71      │8.82  │      │      │
├──┼───┼────┼─────┼────┼─────┼────┼─────┼────┼─────┼───┼───┼───┤
│ 4  │徐式龍│8/25    │26.28     │8/25    │22.63     │8/25    │8.01      │8/25    │13.71     │70.63 │70.62 │-0.1  │
├──┼───┼────┼─────┼────┼─────┼────┼─────┼────┼─────┼───┼───┼───┤
│合計│      │1/1     │82.11     │1/1     │70.71     │1/1     │25.03     │1/1     │42.84     │220.69│220.69│      │
└──┴───┴────┴─────┴────┴─────┴────┴─────┴────┴─────┴───┴───┴───┘
　
附表二：
┌──┬───┬────────┐
│編號│共有人│訴訟費用負擔比例│
├──┼───┼────────┤
│ 1  │王正義│    11/25       │
├──┼───┼────────┤
│ 2  │王啟昌│     1/5        │
├──┼───┼────────┤
│ 3  │王經韓│     1/25       │
├──┼───┼────────┤
│ 4  │徐式龍│     8/25       │
└──┴───┴────────┘